臺灣嘉義地方法院民事小額判決
111年度嘉小字第517號
原      告  旺旺友聯產物保險股份有限公司


法定代理人  劉自明  
訴訟代理人  彭欣如  
            鄒宗育  
被      告  黃朝鏞  
上列當事人間請求侵權行為損害賠償(交通)事件，本院於民國11
1年7月1日言詞辯論終結，判決如下：
    主  文
原告之訴駁回。
訴訟費用新台幣（下同）1,000元由原告負擔。
    事實及理由
一、原告主張：被告於民國109年9月11日18時30分許，駕駛車牌
    號碼0000-00號自用小貨車（下稱被告車輛）沿嘉義市林森
    西路由東向西方向行駛，行經嘉義市中山路火車站（下稱嘉
    義火車站）前時，因右轉不慎而碰撞由原告所承保，訴外人
    商佳筠所有並由訴外人蘇冠諺所駕駛之車牌號碼000-0000號
    自用小客車（下稱系爭車輛），致系爭車輛受損，經送修後
    支出修復費用36,915元（含工資3,311元、烤漆7,484元、零
    件26,120元），原告已依保險契約賠付修復費用，並依保險
    法第53條第1項規定，取得代位求償權利。為此，爰依民法
    第184條、第191條之2之規定提起本訴等語，並聲明：被告
    應給付原告36,915元，及自起訴狀繕本送達之翌日起至清償
    日止，按年利率百分之5計算之利息。
二、被告則辯以：本件事故發生時，被告車輛車頭已右轉進入火
    車站車道，系爭車輛駕駛人方沿著路邊切出，碰撞到被告車
    輛左後車斗下方位置，系爭車輛並非停等狀態，而是車速開
    得很慢，被告車輛被碰撞之位置為左後側，非右後側。系爭
    車輛之修理費用與被告無關，被告並無過失，不用賠償原告
    等語，資為抗辯。並聲明：原告之訴駁回。
三、法院之判斷：
㈠、原告主張被告所駕駛之被告車輛於上開時、地，與原告所承
    保之系爭車輛發生碰撞，為被告所不爭執，並有本件事故資
    料（本院卷第37至47頁）可參，堪信為真實。
㈡、按因故意或過失，不法侵害他人之權利者，負損害賠償責任
    ，民法第184條第1項前段定有明文。次按當事人主張有利於
    己之事實者，就其事實有舉證之責任，民事訴訟法第277條
    前段亦有明定。申言之，侵權行為所發生之損害賠償請求權
    ，應具備加害行為、侵害權利、行為不法、致生損害、相當
    因果關係、行為人具責任能力及行為人有故意或過失等成立
    要件，若任一要件有所欠缺，即無侵權行為責任之可言，且
    原告應就上開要件負舉證責任。
㈢、原告固主張被告因右轉不慎撞及系爭車輛，致系爭車輛受損
    ，被告應負損害賠償責任，然為被告所否認，依上開說明，
    自應由原告就上開事實負舉證責任。經查：
１、按行車前應注意之事項，依規定起駛前應顯示方向燈，注意
    前後左右有無障礙或車輛行人，並應讓行進中之車輛行人優
    先通行；又按汽車行駛時，駕駛人應注意車前狀況及兩車並
    行之間隔，並隨時採取必要之安全措施，道路交通安全規則
    第89條第1項第7款、第94條第3項前段分別定有明文。
２、本件被告雖辯稱系爭車輛與被告車輛碰撞位置為被告車輛之
    【左】後車斗下方位置云云，惟被告於警詢中稱：本件事故
    當時伊沿林森西路東向西直行至嘉義火車站時欲右轉迴轉道
    ，系爭車輛沿路邊切出擦撞到被告車輛等語（本院卷第39頁
    ），蘇冠諺亦稱：伊切出車道停等時，遭被告車輛右轉時擦
    撞到系爭車輛的保險桿等語（本院卷第41頁），而系爭車輛
    於本件事故碰撞毀損之部分為左前車頭，亦有現場照片及估
    價單可稽（本院卷第13至15、45頁），則依兩造車輛行向及
    上開事證，系爭車輛實難以左側車頭碰撞被告車輛之【左】
    後車斗下方位置，被告車輛之碰撞位置應為【右】後車斗下
    方位置。又原告雖稱蘇冠諺於本件事故當時是停等狀態被撞
    云云，惟本件依兩造車輛行向，被告係由東向西直行欲右轉
    進入嘉義火車站前之迴轉道，如當時系爭車輛處於停等狀態
    ，被告車輛在右轉當時碰撞系爭車輛，被告車輛之碰撞位置
    應為被告車輛之右前車頭，而非右後車斗，且車輛右轉時車
    頭往右，車身應會向左偏，被告車輛難以右後車斗碰撞系爭
    車輛左前車頭，反之，被告抗辯右轉當時遭系爭車輛自後碰
    撞等語，較為可採。足見本件事故之發生，係被告車輛直行
    右轉時，遭蘇冠諺駕駛系爭車輛，未注意車前狀況，且自路
    邊切出時，未讓行進中之被告車輛優先通行所致，被告駕駛
    被告車輛於行駛中遭系爭車輛自右後側碰撞，尚難認被告有
    何過失。
㈣、按侵權行為所發生之損害賠償請求權，以有故意或過失不法
    侵害他人權利為其成立要件，若其行為並無故意或過失，即
    無賠償之可言（最高法院49年台上字第2323號裁判意旨參照
    ）。又損害賠償之債，以有損害之發生及有責任原因之事實
    ，並二者之間，有相當因果關係為成立要件。故原告所主張
    損害賠償之債，如不合於此項成立要件者，即難謂有損害賠
    償請求權存在（最高法院72年度台上字第3433號裁判意旨參
    照）。本件原告代位系爭車輛所有權人商佳筠請求被告負侵
    權行為損害賠償責任，惟被告就本件車禍發生並無歸責原因
    ，已如前述，亦即被告並無故意或過失之有責原因，商佳筠
    無從請求被告負侵權行為損害賠償責任，原告代位商佳筠請
    求被告負侵權行為損害賠償責任，自屬無據。
四、綜上所述，本件事故之發生係因原告所承保、由蘇冠諺所駕
    駛之系爭車輛，未注意車前狀況，自路邊切出時，未讓行進
    中之被告車輛優先通行所致，被告就本件車禍發生並無歸責
    原因。從而原告依保險法第53條、民法第184條第1項、第19
    1條之2等規定，請求如訴之聲明所示，為無理由，應予駁回
    。
五、本件事證已臻明確，兩造其餘之主張、陳述及所提證據暨攻
    擊防禦方法，經本院審酌後，認與本件判決結果無影響，爰
    不一一贅述。
六、訴訟費用：本件訴訟費用確定為第一審裁判費1,000元，依
    民事訴訟法第78條之規定，由原告負擔。
中　　華　　民　　國　　111 　年　　7 　　月　　15　　日
                            臺灣嘉義地方法院嘉義簡易庭
                                  法　官　陳美利
以上正本係照原本作成。
如不服本判決，應於送達後20日內向本庭（嘉義市○○路000○0
號）提出上訴狀並表明上訴理由，如於本判決宣示後送達前提起
上訴者，應於判決送達後20日內補提上訴理由書（均須按他造當
事人之人數附繕本）。如委任律師提起上訴者，應一併繳納上訴
審裁判費。
對於小額程序之第一審判決之上訴，非以其違背法令之理由，不
得為之。且上訴狀內應記載表明（一）原判決所違背之法令及其
具體內容。（二）依訴訟資料可認為原判決有違背法令之具體事
實者。
中　　華　　民　　國　　111 　年　　7 　　月　　15　　日
                                  書記官  林金福